【裁判字號】    97,訴緝,154
【裁判日期】    971024
【裁判案由】    妨害兵役
【裁判全文】
臺灣臺北地方法院刑事判決             97年度訴緝字第154號
公  訴  人  臺灣臺北地方法院檢察署檢察官
被      告  甲○○
選任辯護人  謝生富律師
上列被告因違反妨害兵役治罪條例案件，經檢察官提起公訴（九
十三年度偵字第一○五五二號），嗣於本院準備程序進行中，被
告就被訴事實為有罪之陳述，經本院合議庭裁定由受命法官獨任
進行簡式審判程序，本院判決如下：
    主    文
甲○○役齡男子意圖避免徵兵處理，而徵兵檢查無故不到，累犯
，處有期徒刑肆月，如易科罰金，以銀元佰元即新臺幣玖佰元
折算壹日。
    犯罪事實
一、甲○○前於民國九十二年間因違反妨害兵役治罪條例案件，
    經本院於九十二年九月十五日以九十二年度簡字第三二九○
    號判決判處有期徒刑三月，於九十二年十月三日確定，於九
    十二年十一月十一日（起訴書誤載為九十二年十一月十一日
    ）易科罰金執行完畢。詎猶不知悔悟，明知其於七十一年一
    月十九日出生，於九十二年間係年滿十八歲之役齡男子，有
    接受徵兵檢查之義務，然為繼續滯留美國就學，竟意圖避免
    徵兵處理，經臺北市松山區公所於九十二年十二月四日以北
    市松兵徵葉字第○九二三二三四四八○○號函請其徵兵處理
    通報人即其父王一信通知甲○○返國接受徵兵處理，復於九
    十三年五月三日以北市松收字第○九三三○四九八二○○號
    役男徵兵檢查通知書，通知甲○○應於九十三年五月十九日
    前往國軍松山醫院接受徵兵檢查，並由王一信收受該役男徵
    兵檢查通知書，惟甲○○仍以就學為由滯留美國，無故不到
    場接受徵兵檢查。
二、案經臺北市政府移送臺灣臺北地方法院檢察署檢察官偵查起
    訴。
    理    由
一、前揭事實，業據被告甲○○於本院審理時坦承不諱，並有兵
    籍表、境管局入出境查詢資料、臺北市松山區公所九十二年
    十二月四日北市松兵徵葉字第○九二三二三四四八○○號函
    、中華民國掛號郵件收件回執、個人戶籍資料、臺北市松山
    區役男參加九十三年五月十九日第一場徵兵檢查名冊及王一
    信收受臺北市松山區公所北市松收字第○九三三○四九八二
    ○○號役男徵兵檢查通知書收據、臺北市松山區九十七年役
    男徵兵檢查通知、大學畢業證書及入出國日期證明書等件附
    卷可稽，足認被告任意性自白核與事實相符，應堪採信。綜
    上所述，本件事證明確，被告犯行堪以認定，應依法論科。
二、查被告行為後，刑法部分條文已於九十四年二月二日經總統
    公布修正，並自九十五年七月一日起施行。按行為後法律有
    變更者，適用行為時之法律，但行為後之法律有利於行為人
    者，適用最有利於行為人之法律，現行刑法第二條第一項定
    有明文。此條規定係規範行為後法律變更所生新舊法律比較
    適用之準據法，是刑法第二條本身雖經修正，但刑法第二條
    既屬適用法律之準據法，本身尚無比較新舊法之問題，於新
    法施行後，應一律適用裁判時之現行刑法第二條之規定，為
    「從舊從輕」之比較，合先敘明。次按本次刑法修正之比較
    新舊法，應就罪刑有關之共犯、未遂犯、想像競合犯、牽連
    犯、連續犯、結合犯，以及累犯加重、自首減輕暨其他法定
    加減原因（如身分加減）與加減例等一切情形，綜其全部罪
    刑之結果而為比較，最高法院九十五年五月二十三日九十五
    年度第八次刑庭會議著有決議可資參照。另關於累犯之規定
    ，刑法第四十七條修正前原規定「受有期徒刑之執行完畢，
    或受無期徒刑或有期徒刑一部之執行而赦免後，五年以內再
    犯有期徒刑以上之罪者，為累犯，加重本刑至二分之一」，
    而修正後之刑法第四十七條第一項則規定「受徒刑之執行完
    畢，或一部之執行而赦免後，五年以內故意再犯有期徒刑以
    上之罪者，為累犯，加重本刑至二分之一」，被告於本案均
    係故意犯罪，無論適用新法或舊法，均應論以累犯，是亦無
    新舊法比較之問題，附此敘明。
三、核被告所為，係違反妨害兵役治罪條例第三條第三款之役齡
    男子意圖避免徵兵處理，徵兵檢查無故不到罪。查被告前因
    違反同條例案件，經本院判處有期徒刑三月確定，於九十二
    年十一月十一日易科罰金執行完畢，有臺灣高等法院被告前
    案紀錄表一份在卷可參，被告受有期徒刑之執行完畢，五年
    內故意再犯本件最重本刑有期徒刑以上之罪，為累犯，應依
    刑法第四十七條第一項之規定加重其刑。爰審酌被告明知我
    國男子皆有服兵役之義務，為於國外就學，竟於出境後，即
    滯留國外不歸，以此手段遂行國外就學之目的，逃避常備兵
    之徵集，且遲至學成後，方於九十七年九月間返國接受徵兵
    處理，嚴重破壞兵役制度之公平性，惟其犯後坦承犯行，態
    度良好，兼衡其犯罪之手段、情節、生活狀況、智識程度及
    犯罪所生損害等一切情狀，認公訴人於起訴書及本院審理時
    分別具體求刑之有期徒刑七月、六月，尚嫌過重，爰量處如
    主文所示之刑。按被告行為後，關於易科罰金之折算標準，
    除刑法第四十一條有所修正外，罰金罰鍰提高標準條例亦於
    九十五年五月十七日經總統公布修正，刪除第二條有關易科
    罰金及易服勞役折算標準之規定，並自九十五年七月一日起
    施行。刑法第四十一條第一項前段關於易科罰金之規定，新
    法修正為「犯最重本刑為五年以下有期徒刑以下之刑之罪，
    而受六個月以下有期徒刑或拘役之宣告者，得以新臺幣一千
    元、二千元或三千元折算一日，易科罰金」，惟依被告行為
    時之刑罰法律即修正前刑法第四十一條第一項前段：「犯最
    重本刑為五年以下有期徒刑以下之刑之罪，而受六個月以下
    有期徒刑或拘役之宣告，因身體、教育、職業、家庭之關係
    或其他正當事由，執行顯有困難者，得以一元以上三元以下
    折算一日，易科罰金」及修正前罰金罰鍰提高標準條例第二
    條關於「依刑法第四十一條易科罰金者，均就其原定數額提
    高為一百倍折算一日；法律所定罰金數額未依本條例提高倍
    數，或其處罰法條無罰金刑之規定者，亦同」等規定，易科
    罰金之折算標準最高為銀元三百元，最低為銀元一百元，換
    算為新臺幣後，最高額為新臺幣九百元，最低額為新臺幣三
    百元。比較修正前、後關於易科罰金折算標準之刑罰法律，
    適用修正前之規定即修正前刑法第四十一條第一項前段及修
    正前罰金罰鍰提高標準條例第二條規定，對被告較為有利，
    爰依刑法第二條第一項前段之規定，適用最有利於被告之行
    為時法即修正前刑法第四十一條第一項前段、修正前罰金罰
    鍰提高標準條例第二條規定處罰，爰併諭知易科罰金之折算
    標準。
據上論斷，應依刑事訴訟法第二百七十三條之一第一項、第二百
九十九條第一項前段，妨害兵役治罪條例第三條第三款，刑法第
二條第一項前段、第十一條前段、第四十七條第一項，修正前刑
法第四十一條第一項前段，修正前罰金罰鍰提高標準條例第二條
，現行法規所定貨幣單位折算新臺幣條例第二條，判決如主文。
本件經檢察官黃兆揚到庭執行職務
中    華    民    國  九十七   年   十    月  二十四  日
                  臺灣臺北地方法院刑事第六庭
                      法      官  雷淑雯
以上正本證明與原本無異。
如不服本判決，應於判決送達後十日內，向本院提出上訴狀。
                      書  記  官  胡詩唯
中    華    民    國  九十七   年   十    月  二十四  日
附錄本案論罪科刑法條全文
妨害兵役治罪條例第三條
役齡男子意圖避免徵兵處理，而有下列行為之一者，處五年以下
有期徒刑：
一、徵兵及齡男子隱匿不報，或為不實之申報者。
二、對於兵籍調查無故不依規定辦理者。
三、徵兵檢查無故不到者。
四、毀傷身體或以其他方法變更體位者。
五、居住處所遷移，無故不申報，致未能接受徵兵處理者。
六、未經核准而出境，致未能接受徵兵處理者。
七、核准出境後，屆期未歸，經催告仍未返國，致未能接受徵兵
    處理者。


司法院資訊處製作；財團法人民間司法改革基金會備份。
